【裁判字號】    98,基簡,704
【裁判日期】    980924
【裁判案由】    辦理汽車過戶登記
【裁判全文】
臺灣基隆地方法院基隆簡易庭民事判決
原      告  乙○○
被      告  甲○○
上列當事人間請求辦理汽車過戶登記事件，本院於中華民國98年
9月7日言詞辯論終結，判決如下：
    主  文
被告應協同原告共同向公路監理機關辦理車牌號碼ＫＮ－一五七
八號汽車過戶為被告所有之登記。
訴訟費用新臺幣壹仟元由被告負擔。
本判決得假執行。
    事實及理由要領
一、原告起訴主張：原告於民國（下同）85年1月20日向訴外人
    奇異資融股份有限公司（下稱奇異公司）購買車牌號碼KN-1
    578自小客車一部（下稱系爭車輛），隨即於同年9月底將系
    爭車輛轉售予被告並同時移轉占有，而系爭車輛原係經臺灣
    臺北地方法院85年度民執字第443號強制執行事件點交奇異
    公司，故無行車執照，僅須以法院點交函即可至監理站辦理
    汽車過戶登記，原告將系爭車輛所有相關過戶資料及臺灣臺
    北地方法院85年度民執字第443號85年1月6日點交函交予被
    告，約定由被告持之前往監理站辦理過戶登記，惟被告卻遲
    未登記，被告自85年起實際使用系爭車輛至今，共積欠85年
    1月至96年6月汽車燃料使用費新臺幣（下同）99,360元及93
    年至96年汽車牌照稅98,654元未繳，屢經原告催告被告辦理
    過戶事宜，被告均不理會，爰依民法第367條規定提起本件
    訴訟，請求原告協同辦理系爭車輛過戶等語，並聲明如主文
    第1項所示。
二、被告對於自85年9月底向原告購得系爭車輛使用，然尚未辦
    理過戶登記乙情不爭執，惟辯稱：當初兩造約定系爭車輛前
    所有權人應為原告，被告才願意購買云云，並聲明請求駁回
    原告之訴。
三、經查，被告於85年9月底向原告購買系爭車輛，原告並已交
    付系爭車輛予被告，惟被告迄未辦理過戶登記之事實，業據
    原告提出存證信函、中華電信股份有限公司通信紀錄、臺灣
    臺北地方法院85年度民執字第443號85年1月6日點交函、違
    規單列表、汽車燃料費繳納通知書、系爭車輛相片等件影本
    為證，且為兩造不爭執，堪信為真實。按當事人主張有利於
    己之事實者，就其事實有舉證之責任，民事訴訟法第277條
    前段定有明文，被告雖辯稱兩造約定系爭車輛前所有權人應
    為原告，被告才願意購買云云，惟為原告所否認，被告復未
    就此舉證以實其說，其所辯自非可採，系爭買賣契約有效存
    在乙情，應堪認定。又按買受人對於出賣人，有交付約定價
    金及受領標的物之義務；汽車過戶登記應由讓與人與受讓人
    共同填具汽車過戶登記書，向公路監理機關申請，並應繳驗
    左列證件：一、原領之汽車新領牌照登記書車主聯。二、行
    車執照；民法第367條、道路交通安全規則第22條第1項分別
    定有明文。又按動產雖以交付為生效要件，然債之履行包括
    所謂主給付義務、從給付義務及附隨義務，讓與人與受讓人
    就汽車買賣應辦理過戶登記既為法規所明定，即屬當事人間
    之從給付義務。本件兩造間就系爭車輛買賣契約存在之事實
    ，既為兩造所承認，業如前述，買受人即被告即有協同辦理
    過戶登記之義務。從而，原告依買賣契約法律關係訴請被告
    協同辦理KN-1578號自小客車過戶登記予被告，為有理由，
    應予准許。
四、又本件係就民事訴訟法第427條第1項規定之適用簡易程序訴
    訟所為被告敗訴之判決，爰依民事訴訟法第436條第2項、第
    389條第1項第5款，依職權宣告假執行。
五、據上論結，本件原告之訴為有理由，依民事訴訟法第436條
    第2項、第78條、第389條第1項第5款，判決如主文。
中    華    民    國    98    年     9    月    24    日
                  基隆簡易庭法  官  姚貴美
以上正本係照原本作成。
對於本件判決如有不服，應於收受送達後20日內向本院提出上訴
書狀，上訴於本院合議庭，並按他造當事人之人數附具繕本。
中    華    民    國    98    年     9    月    24    日
                            書記官  詹小瑤


司法院資訊處製作；財團法人民間司法改革基金會備份。
